臺灣高等法院臺中分院刑事判決　　　　96年度上訴字第1977號
上　訴　人　臺灣彰化地方法院檢察署檢察官
上　訴　人
被　　　告　乙○○
上列上訴人等因被告違反毒品危害防制條例案件，不服臺灣彰化
地方法院96年度訴字第711號中華民國96年5月31日第一審判決（
起訴案號：臺灣彰化地方法院檢察署96年度毒偵字第726、1167
、1248號），提起上訴，本院判決如下：
    主  文
原判決撤銷。
乙○○施用第一級毒品，處有期徒刑捌月，減為有期徒刑肆月；
扣案之注射針筒貳支、殘渣袋壹個、塑膠軟管壹條，均沒收。又
施用第一級毒品，處有期徒刑捌月，減為有期徒刑肆月；扣案之
注射針筒貳支，均沒收。又施用第二級毒品，處有期徒刑肆月，
減為有期徒刑貳月。又施用第二級毒品，處有期徒刑肆月，減為
有期徒刑貳月；扣案之玻璃吸食器壹支，沒收。應執行有期徒刑
捌月；扣案之注射針筒肆支、殘渣袋壹個、塑膠軟管壹條、玻璃
吸食器壹支，均沒收。
    事  實
一、乙○○前因施用毒品案件，經臺灣彰化地方法院以93年度毒
    聲字第915號裁定送觀察、勒戒後，認無繼續施用毒品之傾
    向，於民國93年12月23日執行完畢釋放，並經臺灣彰化地方
    法院檢察署檢察官以93年度毒偵字第3257號為不起訴處分確
    定。詎乙○○於前開觀察勒戒執行完畢釋放後五年內，仍不
    知悔改，復基於施用第一級毒品海洛因、第二級毒品甲基安
    非他命之犯意，先後為下列施用第一級毒品海洛因、第二級
    毒品甲基安非他命之犯行：
  (一)於96年2月3日晚上某時許，在其位於彰化縣永靖鄉○○村○
    ○路339巷65號居所內，以將第二級毒品甲基安非他命置於
    玻璃球管內，用火燒烤而吸其煙霧之方式，施用第二級毒品
    甲基安非他命一次。另於96年2月4日下午某時許，在停放於
    臺中市某路旁、其所有車牌號碼R9-0893號自用小客車內，
    以將第一級毒品海洛因粉末置入注射針筒內加水後，再以針
    筒注射手臂血管之方式，施用第一級毒品海洛因一次。嗣於
    96 年2月5日下午6時23分許，因駕駛上開自用小客車違規，
    為警在彰化縣彰化市國道一號高速公路北向198公里處攔查
    而查獲，並扣得其所有、供自己施用第一級毒品海洛因所用
    之注射針筒2支、殘渣袋1個、塑膠軟管1條。
  (二)於96年3月2日晚上某時許，在其上開居所內，以將第二級毒
    品甲基安非他命置於玻璃球管內，用火燒烤而吸其煙霧之方
    式，施用第二級毒品甲基安非他命一次。另於96年3月4日下
    午4時許，在停放於彰化縣彰化市○○○路與平和一街口之
    上開自用小客車內，以將第一級毒品海洛因粉末置入注射針
    筒內加水後，再以針筒注射手臂血管之方式，施用第一級毒
    品海洛因一次。嗣於96年3月4日下午5時許，為警在彰化縣
    彰化市○○○路與平和一街口盤查而查獲，並扣得其所有、
    供自己施用第一級毒品海洛因所用之注射針筒2支，及其所
    有、供自己施用第二級毒品甲基安非他命所用之玻璃吸食器
    1支。
二、案經內政部警政署國道公路警察局第三警察隊、彰化縣警察
    局彰化分局報請臺灣彰化地方法院檢察署檢察官暨該署檢察
    官自動檢舉偵查起訴。
    理  由
一、上訴人即被告乙○○（以下稱被告）未於本院審理中到庭，
    訊據被告乙○○於原審審理中對於上開施用第一級毒品海洛
    因、第二級毒品甲基安非他命之犯行，均坦承不諱。且其先
    後於96年2月5日、96年3月4日為警查獲後，經警分別採其尿
    液送驗，結果均呈嗎啡、甲基安非他命陽性反應，有尿液代
    號與真實姓名對照認證單、詮昕科技股份有限公司濫用藥物
    尿液檢驗報告書各2紙在卷可稽，復有照片3幀附卷，注射針
    筒4支、殘渣袋1個、塑膠軟管1條、玻璃球吸食器1支扣案，
    可資佐證。足徵被告之自白確與事實相符。又被告前因施用
    毒品案件，經臺灣彰化地方法院以93年度毒聲字第915號裁
    定送觀察、勒戒後，認無繼續施用毒品之傾向，於93年12月
    23日執行完畢釋放，並經臺灣彰化地方法院檢察署檢察官以
    93年度毒偵字第3257號為不起訴處分確定，有臺灣彰化地方
    法院檢察署刑案資料查註紀錄表及臺灣高等法院被告前案紀
    錄表各一份在卷可考。被告於觀察、勒戒執行完畢釋放後，
    五年內再犯本件施用第一級毒品、第二級毒品犯行，依毒品
    危害防制條例第23條第2項規定，自應依法論科。本件事證
    明確，被告施用第一級毒品海洛因、第二級毒品甲基安非他
    命之犯行，均堪認定。
三、核被告所為，係犯毒品危害防制條例第10條第1項之施用第
    一級毒品罪、同條第2項之施用第二級毒品罪。被告為施用
    第一級毒品、第二級毒品，而持有各該級毒品，其持有之低
    度行為，應各為施用之高度行為所吸收，均不另論罪。被告
    所犯上開四罪，犯意各別、行為互殊，應予分論併罰。經查
    中華民國九十六年罪犯減刑條例，於民國96年7月4日經總統
    令公布，於96年7月16日施行，被告犯罪之時間，係在96年4
    月24日以前，且所犯之罪符合該條例所規定得予減刑之情形
    ，應依該條例諭知其宣告刑及減得之刑。原審以被告犯罪事
    證明確，予以論罪科刑，認事用法及量刑，原無不妥之處，
    惟查原判決未及適用中華民國九十六年罪犯減刑條例之規定
    減刑，既經上訴，仍應由本院將原判決予以撤銷改判。爰審
    酌被告曾因施用毒品經送觀察、勒戒後，仍未能戒斷，再犯
    本案之罪，顯然未能善體國家設置觀察、勒戒機構，協助毒
    品施用者戒除毒癮之良法美意，及其犯罪之動機、目的、生
    活狀況、品行、所生危害，暨犯罪後坦承犯行，態度尚屬良
    好等一切情狀，分別量處如主文所示之刑及減得之刑，並定
    其應執行之刑。扣案之注射針筒4支、塑膠軟管1條、殘渣袋
    1個，均係被告所有、供其施用第一級毒品海洛因所用之物
    ；玻璃球吸食器1支，則係被告所有、供其施用第二級毒品
    甲基安非他命所用之物，業經被告供明在卷，均應依刑法第
    38條第1項第2款，宣告沒收。
四、至於公訴意旨另稱：被告自96年2月某日起至96年3月4日止
    ，除上開事實欄所載施用第一級毒品海洛因二次、施用第二
    級毒品甲基安非他命二次之犯行外，另有施用第一級毒品海
    洛因、第二級毒品甲基安非他命多次之犯行云云。經查公訴
    意旨認被告涉有上開之犯行，無非以被告於偵查中供稱：伊
    自96年2月開始施用毒品等語（見96年度毒偵字第1167號偵
    查卷第23頁），為其主要論據。惟查被告此部分之供述，既
    無驗尿報告或其他證據可資佐證，自難僅憑被告之自白逕認
    被告自96年2月某日起至96年3月4日止，另有施用第一級毒
    品海洛因、第二級毒品甲基安非他命多次之犯行。惟公訴意
    旨認此部分與前開論罪科刑部分，各為包括一罪之集合犯，
    係屬實質上一罪之關係，爰不另為無罪之諭知，附此敘明。
五、檢察官移送併辦部分：
  (一)臺灣臺中地方法院檢察署移送本院併辦（96年度毒偵字第23
    94號）意旨略以：被告另於96年3月22日下午4時許，在臺中
    火車站女廁所內，施用第一級毒品海洛因一次；又於96 年3
    月23日凌晨3時40分往前回溯96小時內之某時，在不詳處所
    ，施用第二級毒品甲基安非他命一次。且認其施用毒品具有
    成癮性，必然是反覆為之，因認被告上開施用第二級毒品犯
    行與前揭起訴並論罪科刑之施用第二級毒品犯行間，具有集
    合犯之關係，屬於包括一罪云云。
  (二)臺灣彰化地方法院檢察署移送本院併辦（96年度毒偵字第36
    78號）意旨略以：被告自96年5月間某日起至96年6月19日上
    午5時許止，在其位於彰化縣永靖鄉○○路339巷65號居所等
    處，以將海洛因置入針筒內摻水稀釋後注射血管之方式，一
    天施用一次之頻率，施用第一級毒品海洛因多次；另基於施
    用第二級毒品安非他命之犯意，於96年6月19日下午2時30分
    許為警採尿起回溯96小時內某時，在某不詳處所施用施用第
    二級毒品安非他命一次。因認施用毒品具有成癮性，必然是
    反覆為之，且施用毒品之犯行，均屬法律評價上之集合犯，
    與已起訴部分均係實質上一罪云云。
  (三)惟查施用毒品之罪，在修正刑法於95年7月1日施行之前，無
    論實務上或理論上，一向認為施用完畢之後，其犯罪即屬成
    立，而多次施用毒品之情形，亦認均係成立連續犯，從無依
    集合犯所謂包括一罪處斷之例。而刑法修正後，已將連續犯
    之規定刪除，是就施用毒品之罪，自應就其各次施用之行為
    分別論科，始符刑法修正之本旨，殊不因刑法連續犯之刪除
    ，而改依集合犯處斷之餘地。而最高法院96年度第九次刑事
    庭會議決議，亦認：「依刑法第五十六條修正理由之說明，
    謂「對繼續犯同一罪名之罪者，均適用連續犯之規定論處，
    不無鼓勵犯罪之嫌，亦使國家刑罰權之行使發生不合理之現
    象。」「基於連續犯原為數罪之本質及刑罰公平原則之考量
    ，爰刪除有關連續犯之規定」等語，即係將本應各自獨立評
    價之數罪，回歸本來就應賦予複數法律效果之原貌。因此，
    就刑法修正施行後多次施用毒品之犯行，採一罪一罰，始符
    合立法本旨。本則法律問題，某甲於刑法修正施行前連續施
    用毒品部分，應依刑法第二條第一項之規定，適用修正前連
    續犯之規定論以一罪；刑法修正施行後之多次施用犯行，除
    符合接續犯之要件外，則應一罪一罰，再就刑法修正施行後
    之數罪，與修正前依連續犯規定所論之一罪，數罪併罰，合
    併定其應執行之刑。」有該決議可資參照。因此，本件檢察
    官移送併辦部分，與已起訴部分，即無所謂集合犯實質上一
    罪之關係，自非起訴效力所及，本院不得併予審理。應退由
    檢察官另行偵辦處理，附此敘明。
六、被告經合法傳喚，無正當理由不到庭，爰不待其陳述，逕行
    判決。
據上論結，應依刑事訴訟法第369條第1項前段、第364條、第299
條第1項前段、第371條，毒品危害防制條例第10條第1項、第2項
，刑法第11條前段、第51條第5款、第38條第1項第2款，中華民
國九十六年罪犯減刑條例第2條第1項第3款、第7條、第10條，判
決如主文。
本案經檢察官甲○○到庭執行職務。
中　　華　　民　　國　　96　　年　　12　　月　　11　　日
            刑事第十一庭  審判長法　官  陳  朱  貴
                                法　官  何  志  通
                                法　官  郭  同  奇
上列正本證明與原本無異。
施用第一級毒品部分得上訴。
施用第二級毒品部分不得上訴。
如不服本判決與於收受送達後十日內向本院提出上訴書狀，其未
敘述上訴之理由者並得於提起上訴後十日內向本院補提理由書 (
均須按他造當事人之人數附繕本)。
                                書記官  康  孝  慈
中　　華　　民　　國　　96　　年　　12　　月　　13　　日
附錄論罪科刑法條
毒品危害防制條例第10條：
施用第一級毒品者，處六月以上五年以下有期徒刑。
施用第二級毒品者，處三年以下有期徒刑。
